【裁判字號】    95,小上,2
【裁判日期】    950529
【裁判案由】    給付信用卡消費款
【裁判全文】
臺灣宜蘭地方法院民事判決               95年度小上字第2號
上  訴  人  慶豐商業銀行股份有限公司
法定代理人  乙○○
訴訟代理人  甲○○
被  上訴人  丙○○
上列當事人間請求給付信用卡消費款事件，上訴人對於中華民國
94年12月30日本院宜蘭簡易庭94年度宜小字第 212號第一審判決
提起上訴，本院判決如下：
    主      文
上訴駁回。
第二審訴訟費用新臺幣壹仟伍佰元由上訴人負擔。
    理      由
一、按對於小額程序第一審判決之上訴，非以其違背法令為理由
    ，不得為之。上訴狀內應記載上訴理由，表明下列各款事項
    ：（一）原判決所違背之法令及其具體內容。（二）依訴訟
    資料可認為原判決有違背法令之具體事實。第二審法院認上
    訴為無理由者，應為駁回之判決。民事訴訟法第436條之 24
    第2項、第436條之25、第436條之32第2項及第449條第1項分
    別定有明文。
二、上訴人主張：被上訴人與上訴人簽訂信用卡契約申辦信用卡
    ，因被上訴人不使用而剪斷交回當初幫其申辦信用卡之訴外
    人莊登洲，然依兩造之信用卡使用契約書第23條第 4款規定
    「持卡人得隨時將卡片截斷並掛號寄回通知貴行終止租約」
    ，故若被上訴人當時不使用信用卡，即應依契約將卡片剪斷
    寄回，被上訴人卻將卡片交予訴外人莊登洲，而訴外人莊登
    洲僅係信用卡代辦人員，並非上訴人之員工，故被上訴人將
    卡片剪斷交予訴外人莊登洲，並不應認為已發生送達之效力
    ，其未盡到保管責任，故被上訴人應負清償責任，原審對於
    被上訴人保管責任方面，並未論斷，自係判決不備理由，而
    有判決違背法令等語。
三、被上訴人則以：被上訴人從未使用過系爭信用卡，而係訴外
    人莊登洲騙取信用卡後，再持補發之信用卡使用消費，被上
    訴人既未申請補發，自不必就補發之信用卡消費款負責，與
    所謂之保管責任無關，且被上訴人經由莊登洲招攬才申辦系
    爭信用卡，嗣莊登洲主動要幫被上訴人處理信用卡之終止事
    宜，被上訴人以為莊登洲是上訴人銀行之業務員，交由其處
    理會比較快，才將卡片剪斷交給莊登洲處理等語資為抗辯。
四、上訴人既已提出其所指原判決違背法令之理由，揆諸首揭規
    定，應認其上訴為合法。而上訴人雖主張訴外人莊登洲僅係
    信用卡代辦人員，並非上訴人之員工，故被上訴人將卡片剪
    斷交予莊登洲，並不應認為已發生送達之效力，被上訴人既
    未盡到保管責任，故被上訴人應負清償責任，原審漏未就保
    管責任予以論斷，顯係判決違背法令等語，惟查：
（一）上訴人與被上訴人間簽立信用卡使用契約，被上訴人委由
      訴外人莊登洲辦理，向上訴人領用信用卡使用等情，為兩
      造所不爭執。而被上訴人於信用卡尚未開卡使用前，即將
      信用卡剪斷交予訴外人莊登洲，委由訴外人莊登洲辦理終
      止信用卡使用契約一節，亦為上訴人所不爭執。而依兩造
      間簽訂之信用卡使用約款第6條第1項後段約定「依本約定
      條款之規定停止使用信用卡者，持卡人應將該卡片截斷並
      掛號寄回通知貴行作廢」，被上訴人本應將信用卡截斷掛
      號寄回上訴人，然訴外人莊登州係以替上訴人銀行招攬信
      用卡業務而與被上訴人接洽，而被上訴人亦確係透過訴外
      人莊登洲代為辦理而取得上訴人銀行所核發之信用卡，則
      即使莊登州並未直接受僱於上訴人，然莊登州所為仍係為
      上訴人從事信用卡業務招攬之交易活動，於外觀上足以使
      被上訴人信任其為上訴人之代理人，而上訴人亦不否認莊
      登洲係其業務人員吳偉德之下線，幫忙吳員招攬信用卡之
      業務，而對於以此方式取得之信用卡申請書，於徵信後亦
      核發信用卡予被上訴人，顯由自己之行為表示以代理權授
      與他人或知他人表示為其代理人而不為反對之表示，上訴
      人自應負授權人之責任，從而，被上訴人雖未依上開條款
      之約定，將剪斷之系爭信用卡掛號寄回上訴人，而係親自
      剪斷交付予有代理人外觀之莊登洲處理，自已生終止信用
      卡使用契約之效力，上訴人主張被上訴人未依約定將信用
      卡寄回有違其保管責任云云，自無理由。
（二）上訴人又主張係依被上訴人之申請而變更信用卡帳單寄送
      地址，且依被上訴人之電話申請而補發信用卡，並已依其
      所變更之地址寄送補發之信用卡予被上訴人等語，然此為
      被上訴人所否認，而依前所述，兩造間原信用卡使用契約
      ，既已生終止之效力，則自應由上訴人舉證證明兩造間已
      因補發信用卡而新成立一信用卡使用契約關係，而上訴人
      始終無法提出被上訴人申請補辦之原件資料，依其所提出
      之電腦存檔資料，僅載明係以電話之方式申請變更送達之
      住址及申請補發信用卡，但並不能證明係由被上訴人所辦
      理，且上訴人於原審及本院審理時均自認系爭信用卡之補
      辦係訴外人莊登洲冒名申請補發並持補發之信用卡刷卡消
      費預借現金，可知系爭系爭信用卡並非被上訴人所補辦及
      消費使用，則上訴人既不能舉證證明補發之信用卡係被上
      訴人所申辦及系爭帳款係由被上訴人刷卡消費，則上訴人
      主張被上訴人應給付消費款項，即屬無理由。
（三）綜上所述，原審認為上訴人無法證明被上訴人有使用系爭
      信用卡之情形，已詳載其心證於判決理由，而駁回上訴人
      之訴，於法自無違誤。上訴人之上訴主張，顯無理由，爰
      依首開規定，逕以判決駁回之。
五、據上論結，本件上訴為無理由，依民事訴訟法第436條之 32
    第2項、第449條第1項、第78條及第436條之19第 1項，判決
    如主文。
中    華    民    國    95    年    5     月    29    日
                  臺灣宜蘭地方法院民事庭
                      審判長法官  楊麗秋
                          法  官  林翠華
                          法  官  鄭貽馨
正本與原本無異。
本判決不得上訴。
中    華    民    國    95    年    5     月    30    日
                          書記官  陳蒼仁


司法院資訊處製作；財團法人民間司法改革基金會備份。
